【裁判字號】    98,交聲,2908
【裁判日期】    981030
【裁判案由】    聲明異議
【裁判全文】
臺灣高雄地方法院交通事件裁定        98年度交聲字第2908號
原處分機關  交通部公路總局高雄區監理所
異  議  人
即受處分人  甲○○
上列異議人即受處分人因違反道路交通管理處罰條例案件，對於
原處分機關即交通部公路總局高雄區監理所中華民國98年9月18
日所為處分（高監營裁字第裁80-N00000000號）聲明異議，本院
裁定如下：
    主    文
原處分關於裁處甲○○罰鍰新臺幣肆萬伍仟元部分撤銷。
上開撤銷部分不罰。
    理    由
一、聲明異議意旨略以：異議人因同一違規已經臺灣高雄地方法
    院檢察署檢察官（下稱高雄地檢署）以96年度偵字第30458
    號為緩起訴處分確定，並於民國97年1 月10日繳納緩起訴處
    分金新臺幣（下同）6萬元完畢，詎原處分機關又裁處罰鍰4
    萬5千元，顯有違誤，爰聲請撤銷原處分有關罰鍰4 萬5千元
    部分等語（就吊扣駕駛執照12個月及施以道安講習部分，並
    未聲明異議）。
二、按汽車（含機器腳踏車，下同）駕駛人，駕駛汽車經測試檢
    定，酒精濃度超過規定標準者，處1 萬5 千元以上6 萬元以
    下罰鍰，並當場移置保管該汽車及吊扣其駕駛執照1 年，道
    路交通管理處罰條例第35條第1 項第1 款定有明文；且汽車
    駕駛人，有前述違反第35條第1 項規定之情形者，應接受道
    路交通安全講習，同條例第24條第1 項第2 款亦有明文。再
    於94年12月28日修正公布，並自95年7 月1 日施行之道路交
    通管理處罰條例第35條第8 項規定：「前項（指有酒精濃度
    超過規定標準而駕駛汽車等情形）汽車駕駛人，經裁判確定
    處以罰金低於本條例第92條第3 項所訂最低罰鍰基準規定者
    ，應依本條例裁決繳納不足最低罰鍰之部分」。且機車駕駛
    人，其吐氣所含酒精濃度超過每公升0.55毫克以上，最低裁
    罰基準為罰鍰4 萬5 千元，違反道路交通管理事件統一裁罰
    基準表，亦有明定。
三、次按一行為同時觸犯刑事法律及違反行政法上義務規定者，
    依刑事法律處罰之，但其行為應處以其他種類行政罰或得沒
    入之物而未經法院宣告沒收者，亦得裁處之；前項行為如經
    不起訴處分或為無罪、免訴、不受理、不付審理之裁判確定
    者，得依違反行政法上義務規定裁處之，行政罰法第26條定
    有明文。本條文之規定，乃明定對於人民違反公法上義務之
    行為，除因處罰之性質與種類不同，必須採用不同方法而為
    併合處罰，以達行政目的所必要者外，不得重複處罰之原則
    ，以落實大法官會議第503 號解釋所揭示「一行為不得重複
    處罰」之憲法意涵，此由本條文之立法理由記載：「一行為
    同時觸犯刑事法律及違反行政法上義務規定時，由於刑罰與
    行政罰同屬對不法行為之制裁，而刑罰之懲罰作用較強，故
    依刑事法律處罰，即足資警惕時，實無為一事二罰再處行政
    罰之必要。且刑事法律處罰，由法院依法定程序為之，較符
    合正當法律程序，應予優先適用。但罰鍰以外之沒入或其他
    種類行政罰，因兼具維護公共秩序之作用，為達行政目的，
    行政機關仍得併與裁處」即明。
四、又被告所犯為死刑、無期徒刑或最輕本刑3 年以上有期徒刑
    以外之罪，檢察官參酌刑法第57條所列事項及公共利益之維
    護，認以緩起訴為適當者，得定1 年以上3 年以下之緩起訴
    期間為緩起訴處分（參刑事訴訟法第253 條之1） 。就要件
    而言，緩起訴基本上係認被告有犯罪嫌疑，而暫緩起訴，並
    得課被告予一定之負擔或指示（參刑事訴訟法第253 條之2
    第1 項），其中檢察官命被告為金錢給付部分，並得為民事
    強制執行名義，受處分人因上開緩起訴處分而剝奪其財產權
    ，主觀上此一金錢給付義務亦具有強制性、懲罰性，經由緩
    起訴處分條件之履行使其免於遭檢察官發動起訴程序，仍具
    有替代刑罰之效果，廣義而言，應屬於「實質刑事法律處罰
    」，是緩起訴處分仍為一種刑事處罰，而有行政罰法第26條
    第1 項「一事不二罰」規定之適用。
五、本件異議人即受處分人甲○○（下稱異議人）酒後於96年10
    月3 日21時43分許，在高雄縣鳳山市○○路與文英路路口，
    因騎乘車牌號碼ZCY-207 號輕型機車，經警攔查，對其實施
    呼氣酒精濃度測試，發現其血液中酒精濃度為每公升1.26毫
    克，涉犯公共危險案件，已經高雄地檢署以96年度偵字第30
    458 號為緩起訴處分，緩起訴處分期間1 年，並命異議人應
    向國庫支付6 萬元，異議人業於期限內之97年1 月10日履行
    上開緩起訴處分之負擔等情，有前揭臺灣高雄地方法院檢察
    署檢察官緩起訴處分書、收據、臺灣高等法院被告前案紀錄
    表各1 份在卷可參。故原處分機關依道路交通管理處罰條例
    第35條第1 項第1 款之規定，對異議人上開酒後駕車之違規
    行為予以裁罰時，除其行為應處以其他種類行政罰部分仍得
    予以裁處外，裁處罰鍰部分，自不得再科處行政罰對於異議
    人予以重複處罰。本件異議人所支付之緩起訴處分金為6 萬
    元，業如前述，已達道路交通管理處罰條例第92條第3 項所
    訂最低罰鍰基準規定，則原處分機關以異議人酒精濃度超過
    規定標準駕車，對其裁處罰鍰4 萬5 千元，尚有未洽。
六、綜上，原處分機關就異議人同一酒後駕車之行為，再予裁處
    罰鍰4 萬5 千元，即有違反一事不二罰之原則，故異議人聲
    明異議，為有理由，原處分應予撤銷，另諭知異議人不罰。
七、據上論結，應依道路交通案件處理辦法第20條，裁定如主文
    。
中    華    民    國    98    年    10    月    30    日
                  交通法庭  法  官  吳芝瑛
以上正本證明與原本無異。
如不服本裁定，應於收受送達後5 日內向本院提出抗告狀。
中    華    民    國    98    年    10    月    30    日
                            書記官  林麗文


司法院資訊處製作；財團法人民間司法改革基金會備份。
